【裁判字號】    92,抗,2804
【裁判日期】    920829
【裁判案由】    清償借款
【裁判全文】
臺灣高等法院民事裁定  九十二年度抗字第二八○四號
    抗  告  人  彰化商業銀行股份有限公司
    法定代理人  張伯欣
    代  理  人  王世懋
右抗告人因與相對人甲○○、乙○○等間清償借款事件，對於中華民國九十二年四月
三十日台灣士林地方法院九十二年訴字第五一六號裁定提起抗告，本院裁定如左：
      主      文
原裁定廢棄。
      理      由
一、抗告意旨略以：雙方當事人並未合意管轄，故依相對人所簽立之契約及民事訴訟
    法第十二條及第二十條之規定，應由履行地之法院為管轄法院，而契約所載之履
    行地，可為抗告人總行所在地，或案件承辦分行所在地。相對人係向抗告人汐止
    分行借款，而本案並非專屬管轄，如相對人不抗辯，依民事訴訟法第二十五條規
    定，原法院即為有管轄權之法院，原法院僅憑契約第十七條所載，未詢問抗告人
    真正履行地，即以裁定移轉管轄，顯非合法，況相對人等人
    市，若移轉台灣台中地方法院，有違訴訟經濟，為此求為廢棄原裁定。
二、按當事人就關於由一定法律關係而生之訴訟，得以合意定第一審管轄法院，民事
    訴訟法第二十四條固定有明文。惟當事人合意管轄之事件，若非民事訴訟法規定
    之專屬管轄事件，於雙方之合意如無排斥原有管轄權法院之意思，則當事人違反
    所定之合意而起訴時，如被告不抗辯法院無管轄權而為本案之言詞辯論者，依默
    示合意管轄之原則，應仍認該法院為有管轄權之法院。故當事人合意定第一審管
    轄法院後，原告如拋棄其合意定管轄法院之權益，逕向被告住所地之法院起訴，
    被告亦無異議而為本案之言詞辯論者，該受訴法院即為有管轄權之法院 (最高法
    院九十一年度台抗字第三五一號裁判要旨參照）。
三、經查，本件抗告人依借貸之法律關係訴請相對人清償債務，並非民事訴訟法規定
    之專屬管轄事件。依兩造所簽訂之借據，其背面約定事項第十七條記載：「本借
    據以貴行總行或『』分行所在地為履行地。如借款人及連帶保證人不依約履行本
    約定致訴訟時，合意以貴行總行或『』分行所在地之法院為第一審管轄法院。」
    ，有借據影本附卷可稽，由此固堪認兩造合意以抗告人總行所在地之法院為第一
    審管轄法院，然並未約定排除原有法定管轄權之法院。而兩造合意由抗告人總行
    所在地法院管轄，顯有為抗告人之利益為之，茲抗告人拋棄其合意管轄之權益，
    向原有管轄權之相對人住所地法院即原法院起訴，依首開說明，原法院並非當然
    無管轄權，原審未經調查相對人有無為管轄權之抗辯，遽以無管轄權為由，逕依
    職權裁定移送臺灣臺中地方法院，尚有未洽。抗告人提起抗告，求予廢棄原裁定
    ，為有理由，應由本院將原裁定廢棄，發回原法院另為適法之處理。
四、據上論結，本件抗告為有理由，依民事訴訟法第四百九十二條第二項，裁定如主
    文。
中      華      民      國    九十二    年      八      月    二十九    日
                              民事第十一庭
                                  審判長法  官  吳  景  源
                                        法  官  連  正  義
                                        法  官  鄭  純  惠
右正本係照原本作成。
如不服本裁定，應於收受送達後十日內向本院提出抗告狀，並應繳納抗告費新台幣肆
拾伍元正。
中      華      民      國    九十二    年      九      月      二      日
                                        書記官  張  淑  華


司法院資訊處製作；財團法人民間司法改革基金會備份。
